【裁判字號】    99,重上更(二),50
【裁判日期】    990720
【裁判案由】    妨害性自主
【裁判全文】
臺灣高等法院高雄分院刑事判決    99年度重上更(二)字第50號
上  訴  人
即  被  告  乙○○
選任辯護人  洪千琪律師
上列上訴人因妨害性自主案件，不服臺灣高雄地方法院95年度訴
字第714 號中華民國95年11月24日第一審判決（起訴案號：臺灣
高雄地方法院檢察署94年度偵緝字第2906、2907號），提起上訴
，經判決後，由最高法院第2 次發回更審，本院判決如下：
    主  文                
原判決撤銷。
乙○○犯強制性交罪，處有期徒刑年陸月。
    事  實
一、乙○○與代號0000甲0000女子（警卷代號，姓名等身分資料
    詳卷，下稱甲女）之夫為朋友，平時即有往來。甲女之夫入
    獄服刑期間，乙○○於民國93年9 月19日下午5 時許，與甲
    女、甲女之母即代號0000甲0000A （警卷代號，姓名等身分
    資料詳卷，與甲女同住，下稱乙女）、甲女之2 名女兒出外
    用餐、喝酒，隨後又至卡拉OK店喝酒、唱歌迄當晚9 時許，
    乙女先駕駛機車搭載甲女之2 名女兒返回位於高雄市某址住
    處（地址詳卷），乙○○則於當晚10時許，駕駛機車搭載甲
    女返回上址住處後離去。至同日（19日）晚間11時許，乙○
    ○復致電乙女，聲稱因酒醉無法騎車回家而請求借住，乙女
    應允後，乙○○即折返甲女住處，由乙女安排暫宿於1 樓客
    廳後側之木板簡便隔間內。詎乙○○竟萌生淫念，雖飲酒但
    尚未達精神耗弱之程度，於翌日（93年9 月20日）凌晨3 時
    許即乙女起床工作前之某時，趁甲女位於2 樓與3 樓間之臥
    房未上鎖之機會，潛入甲女臥房內，利用甲女酒後且服用安
    眠藥熟睡之際，褪下甲女之外衣、牛仔褲及內褲，另脫去自
    己之內、外褲，並撫摸甲女之身體，欲對甲女性交，甲女因
    而驚醒（雖其有飲酒及服用安眠藥之情，但尚未達類似精神
    障礙而不能或不知抗拒之程度），見狀欲起身加以抗拒，乙
    ○○竟將甲女推倒在床上，以手壓制甲女之左肩部（造成甲
    女左肩部1 處瘀傷約1cm ×1cm ），又用手將甲女雙手拉至
    頭頂壓住，並以手摀住甲女嘴巴阻止其呼救，全身壓於甲女
    身上，並以其性器（戴保險套）插入甲女陰道內，即以此等
    強暴方法並違反甲女意願而為強制性交得逞。嗣因驚動當時
    睡在甲女旁之5 歲（89年5 月間出生）大女兒醒來，乙○○
    始匆忙起身穿上外褲離去，甲女先是不知所措而哭泣，嗣經
    親友察覺有異加以探問、建議後，甲女始於93年9 月20日晚
    間，前往醫院驗傷並報警，因而循線查獲上情。
二、案經高雄市政府警察局移送暨高雄市政府警察局三民第二分
    局報告臺灣高雄地方法院檢察署檢察官偵查起訴。
     理  由
一、證據能力：
(一)、證人甲女於93年9 月21日、93年10月19日警詢中陳述關於被
    告乙○○如何對其為強制性交之犯罪過程細節部分，因與其
    嗣於原審具結交互詰問陳述不符，而其先前之陳述較近於案
    發時間，甲女於第1 次警詢時有社工人員陪同在場，且係主
    動前往報警而製作，陳述過程、內容及功能均在指訴關於被
    告涉及強制性交犯罪之情節，於第2 次警詢時則由女警隊女
    警再就被告犯案前後及過程詢問而製作，足認證人於上開2
    次警詢時受外力、人情等干擾程度較低，均無其他證據可認
    甲女有何非出於自由意志陳述之情形，且本院就甲女於上開
    警詢陳述當時之原因、過程、內容、功能等外在環境加以觀
    察，足認甲女上開警詢陳述係出於真意之信用性獲得確切保
    障，而足認有較可信之特別情況，且為證明本件被告犯罪事
    實存否所必要，依刑事訴訟法第159 條之2 規定，認有證據
    能力。
(二)、證人田美觀警詢中陳述關於被告乙○○有無告知其要跑路部
    分，因與其嗣於本院更一審證述不符，而其先前之警詢陳述
    較近於案發時間，且係經警通知前往擔任證人而製作，陳述
    過程、內容及功能均在指訴關於被告於本件案發後與其聯絡
    之情節，足認證人於上開警詢時受外力、人情等干擾程度較
    低，又無其他證據可認證人有何非出於自由意志陳述之情形
    ，且本院就證人於上開警詢陳述當時之原因、過程、內容、
    功能等外在環境加以觀察，足認證人上開警詢陳述係出於真
    意之信用性獲得確切保障，而足認有較可信之特別情況，且
    為證明本件被告犯罪事實存否所必要，依刑事訴訟法第159
    條之2 規定，認有證據能力。
(三)、證人甲女、乙女於95年1 月10日偵查中經具結之陳述，並未
    曾提及檢察官在偵查時有不法取供之情形，且亦無證據足以
    證明證人等上開陳述有顯不可信之情況，而證人等於原審均
    已到庭接受詰問，足可認定業已保障被告詰問權，依刑事訴
    訟法第159 條之1 第2 項規定，自得為證據。
(四)、按性侵害犯罪防治法第10條第1 、3 項「醫院、診所對於被
    害人，不得無故拒絕診療及開立驗傷診斷書」、「第一項驗
    傷診斷書之格式，由中央衛生主管機關會商有關機關定之」
    之規定，依同法第11條等相關規定，係為防治性侵害犯罪及
    保護被害人權益，對於被害人驗傷及取證所為之特別規定，
    依此項規定所製作之驗傷診斷書，應屬刑事訴訟法第159 條
    第1 項「法律有規定」之傳聞證據之例外（最高法院95年度
    台上字第5026號判決要旨足參）。本件卷附之國軍高雄總醫
    院93年9 月20日受理疑似性侵害事件驗傷診斷書，依據上開
    說明，為刑事訴訟法第159 條第1 項規定之例外情形，應有
    證據能力。
(五)、按鑑定人由審判長、受命法官或檢察官就下列之人選任1 人
    或數人充之：(一)就鑑定事項有特別知識經驗者。(二)經政府機
    關委任有鑑定職務者；鑑定之經過及其結果，應命鑑定人以
    言詞或書面報告；法院或檢察官得囑託醫院、學校或其他相
    當之機關、團體為鑑定，或審查他人之鑑定，並準用第203
    條至第206 條之1 規定，刑事訴訟法第198 條、第206 條第
    1 項、第208 條第1 項分別定有明文。
 1、本件卷附內政部警政署刑事警察局94年3 月3 日刑醫字第09
    30199765號鑑驗書，雖係被告以外之人於審判外之書面陳述
    ，然內政部警政署刑事警察局係臺灣高等法院檢察署關於DN
    A 鑑定之概括選任鑑定機關，此有臺灣高等法院檢察署92年
    9 月9 日檢文允字第0921001203號函附之「臺灣高等法院檢
    察署檢察長概括選任鑑定機關表列」足參，則上開槍彈鑑定
    書，為刑事訴訟法第159 條第1 項規定之例外情形，應有證
    據能力。
 2、本件卷附國軍高雄總醫院95年6 月26日醫慈字第0950002350
    號函附精神鑑定報告書，係原審法院委請鑑定，依據上開規
    定，為刑事訴訟法第159 條第1 項規定之例外情形，應有證
    據能力。
(六)、中央健康保險局高屏分局97年2 月21日健保高醫字第097000
    4197號函附關於甲女之就醫紀錄等資料，係屬該機關健保業
    務上之紀錄文書，且無證據足以證明顯有不可信之情況，依
    據刑事訴訟法第159 條之4 第2 款規定，認有證據能力。
二、訊據上訴人即被告乙○○固供承伊於上開時、地，曾與甲女
    、乙女及甲女2 名女兒出外用餐、喝酒、唱歌，之後乙女先
    駕駛機車搭載甲女2 名女兒返家，再由伊駕駛機車搭載甲女
    返回住處後離去，至當晚11時許，伊復致電乙女，聲稱因酒
    醉無法回家，向乙女請求借住1 樓客廳供桌後面的一個小房
    間，甲女則睡在2 樓與3 樓間之臥房，又伊於翌日天亮前醒
    來，發覺伊躺在甲女房內床舖旁之地板上，當時伊有穿內褲
    ，上半身赤裸，長褲及上衣是脫在伊身旁，而甲女在她的床
    上哭，人是清醒的，身上用棉被蓋住，伊向甲女說『我為何
    在這裡』，甲女說「你為什麼要強壓我」，伊回答說『我哪
    有』，就拿衣服直接下去1 樓，把摩托車牽出去，離開甲女
    家等事實，然否認上開強制性交犯行，辯稱：伊當晚因酒醉
    睡在甲女住處1 樓，後來發生何事就不知道，直至伊聽到甲
    女大聲哭泣才在甲女房內醒來，因伊之前未曾上過甲女住處
    2 樓，伊不清楚怎會進入甲女房內云云。經查：
(一)、被告乙○○於上開時、地，曾與甲女、乙女及甲女2 名女兒
    出外用餐、喝酒、唱歌，之後乙女先駕駛機車搭載甲女2 名
    女兒返家，再由被告駕駛機車搭載甲女返回住處後離去，至
    當晚11時許，被告復致電乙女，聲稱因酒醉無法回家，向乙
    女請求借住1 樓客廳供桌後面的一個小房間，甲女則睡在2
    樓與3 樓間之臥房等事實，業據被告坦承如上，並據證人甲
    女、乙女於偵查中具結證述明確（見偵緝卷第27甲29頁），
    此部分事實堪以認定。
(二)、被告乙○○如何於上開時、地之甲女臥房內，利用甲女酒後
    且服用安眠藥熟睡之際，褪下甲女之外衣、牛仔褲及內褲，
    被告則脫去自己之內、外褲，並撫摸甲女之身體，欲對甲女
    性交，甲女因而驚醒（雖其有飲酒及服用安眠藥之情，但尚
    未達類似精神障礙而不能或不知抗拒之程度），見狀欲起身
    加以抗拒，被告即將甲女推倒在床上，以手壓制甲女之左肩
    部（造成甲女左肩部1 處瘀傷約1cm ×1cm ），又用手將甲
    女雙手拉至頭頂壓住，並以手摀住甲女嘴巴阻止其呼救，全
    身壓於甲女身上，並以其性器（戴保險套）插入甲女陰道內
    而為強制性交得逞。嗣因驚動當時睡在甲女旁之5 歲（89年
    5 月間出生）大女兒醒來，被告始匆忙起身穿上外褲離去，
    甲女先是不知所措而哭泣，嗣經親友察覺有異加以探問、建
    議後，甲女始於93年9 月20日晚間，前往醫院驗傷並報警等
    事實，業據：
 1、證人即告訴人甲女於93年9 月21日第1 次警詢時即已指陳：
    「20日零時過後，我忽然覺得有人強脫我的褲子並壓在我身
    上，我驚醒後一直哭，求他（乙○○）不要這樣子，我告訴
    他你這樣做會對不起我先生，可是他並不理會我，強行將他
    的性器插入我的陰道內，並喃喃自語說，這是神明的意思。
    後來因驚動睡在我旁邊的女兒，他才抽出，並穿上褲子離去
    」、「他當時有戴保險套、沒有射精」、「因我有吃安眠藥
    的習慣，當時精神狀況不是很好」、「我被侵害時，我有抵
    抗，拉扯他的衣服，因我有吃安眠藥，我無法喊叫」等語（
    見警卷(二)第3 甲4 頁），又甲女於93年10月19日第2 次警詢
    時亦稱：「我被性侵當日凌晨醒來，下半身赤裸，上半身2
    件式的衣服，被脫掉1 件，乙○○下半身亦赤裸，我有推小
    孩子，小孩看到這種情形很害怕的哭起來，我用台語對乙○
    ○說：你給我走開，我不想看到你。乙○○有說要找他的褲
    子，等他穿好褲子後，他便離開了」等語（見警卷(二)第7 頁
    反面），於95年1 月10日偵查中甲女仍具結證述：「被告是
    在我的房間對我性侵害，我當時在睡覺，我睡覺中覺得有人
    在摸我，脫我的褲子，我醒來看到他（被告），要把他推開
    。他就用他1 隻手把我2 隻手扣住往上拉到頭頂，壓在床上
    ，接著我要喊，他用另1 隻手摀住我嘴巴，我張開眼睛看到
    他時，他上半身穿1 件橘色短袖衣服，下半身沒穿，我上床
    睡覺時並沒有換衣服，上半身穿長袖襯衫，裡面穿細肩帶背
    心，下半身穿牛仔長褲及內褲，我張開眼睛時我長褲及內褲
    被脫到腳踝那邊，我手被扣住時我發現他要把他的陰莖插入
    我的陰道，所以我要喊，他摀住我嘴巴時，他陰莖就插進我
    陰道了。當時我大女兒跟我睡，小女兒跟我媽睡，在他插入
    之後，我用腳踢我大女兒，我大女兒醒來，被告看到後，就
    穿上衣服跑出去，因為我當時在哭，我女兒叫我不要怕，我
    們到樓下查看，發現被告已經不在樓下，性侵害我的時間應
    該超過12點，因為我事後查看我媽的手機通話紀錄，被告最
    後來電時間是11點10幾分，經我推算結果，因我房間沒鐘，
    所以我不能確定是幾點」等語（見偵緝卷第29頁），嗣於95
    年9 月20日原審審理時，甲女亦具結證稱：「被告是在我女
    兒驚醒的時候停止性侵害的行為」、「被告在停止性侵害的
    行為後，沒有繼續留在我的房間，他趕快逃走」、「當我醒
    來時要爬起來，他把我推倒，用手壓著我的肩膀，我不記得
    是用哪1 隻手壓住我的哪1 個肩膀，他是先壓肩膀，才壓住
    我的嘴巴，我不知道衣褲如何被褪下，然後他就侵害我」、
    「他壓著我，我有掙扎用腳踢不小心踢到我女兒，我女兒就
    驚醒過來」、「被告進來摸我下體的時候，我驚醒就坐起來
    ，他把我推倒，用手壓住我肩膀，在用手摀住我的嘴巴，對
    我性侵害，我踢腿掙扎，我女兒就驚醒」等語（見原審卷第
    51甲53頁）。
 2、細繹證人甲女上開陳述，其對於事發當時原在房間睡覺，因
    感覺有人碰觸其身體而醒來，發現竟是被告乙○○，被告進
    而壓制其抵抗，而對其施以上述強暴手法而為強制性交之基
    本事實，前後指訴始終如一。至於甲女就案情過程之枝節（
    如其究係「推」或「踢」醒大女兒、大女兒醒來之狀況、被
    告對其性侵之確實時間、被告有無穿好褲子再離開甲女房間
    、被告離開甲女房間前與甲女對話情形、其當時為何未呼救
    等），前後陳述雖略有不同或有記憶不清等情，然考量甲女
    應詢或作證時之陳述內容，係甲女就事發經過情形或擇取重
    點予以概述，或針對特定細節回答，則甲女陳述之角度、重
    點、表達方式等可能即有略異。且參以事發當時甲女原在熟
    睡中，突然驚醒而遭上述性侵，被告在短時間撫摸甲女身體
    ，繼而密接施以推倒、壓住肩部、壓住雙手、摀住嘴部，而
    以其性器插入甲女陰道內而為強制性交得逞等各個動作，事
    發過程極為短促，誠難苛求甲女在驚慌中逐一詳記所有細節
    。且參以本件事發後甲女先是哭泣，嗣後經由親友探問、建
    議，隨即於當日晚間10時許，前往國軍高雄總醫院驗傷，進
    而報警提出告訴等事實，亦有國軍高雄總醫院93年9 月20日
    受理疑似性侵害事件驗傷診斷書及甲女警詢筆錄所載可按，
    又甲女上開驗傷結果，於其左肩確有1 處約1cm ×1cm 之瘀
    傷，以此部分傷勢之客觀跡證，亦與甲女所指稱被告當時將
    其推倒在床上，以手壓制其左肩部一節不相違背。益證甲女
    所指被告對其施以上述強暴手法而為強制性交，應非子虛。
 3、被告乙○○於警詢、原審均供承「我醒來是在3 樓甲女的房
    間內，…，當時甲女下半身赤裸（沒穿）」、「我當時有穿
    內褲，外褲在旁邊」、「我醒來後看甲女躺在那裡在哭」等
    語（見警卷(二)第10頁反面，原審卷第69、70、102 頁），則
    被告既原借宿在1 樓後方，為何會深夜無端上樓進入2 甲3
    樓之甲女房間？且被告進而在房內脫去外褲，而甲女卻下半
    身赤裸而在床上哭泣？又證人即當時被告之女友田美觀於93
    年10月26日警詢中指稱：「我認識乙○○，為6 、7 年的男
    女朋友關係。我知道甲女遭乙○○性侵害，於93年9 月底，
    乙○○打電話向我表示他要跑路，因為甲女要找她先生的朋
    友打他，我聽了很生氣，便打電話給甲女，詢問她發生什麼
    事，她告訴我乙○○強姦她」等語（見警卷(二)第15甲16頁）
    ，而證人田美觀嗣於本院更一審作證時，雖未提及被告曾告
    知其要跑路一事，但仍證述甲女有告訴伊，其遭乙○○侮辱
    等情（見本院更一卷第79甲81頁），則被告對甲女若無甲女
    所指之上述強制性交犯行，為何只因「甲女要找她先生的朋
    友打他」，被告即需「跑路」（逃亡），且甲女係因證人田
    美觀來電詢問緣由，始被動而告知田美觀其遭被告強姦之情
    ，而被告於本件案發後，亦確因逃亡而遭檢察官通緝，迄94
    年12月間始被查獲，有臺灣高雄地方法院檢察署通緝書及通
    緝到案筆錄可證，亦足以佐認被告確曾向田美觀表示要「跑
    路」，又被告與甲女及其家人本屬常往來之友人，本件案發
    前尚與乙女、甲女及2 名女兒出外用餐、喝酒，唱歌，當晚
    又借宿甲女家中（如上所述），如被告實未對甲女為上述強
    制性交，被告又何需於凌晨時分匆促離開甲女住處，之後甚
    而拒不到案而逃亡遭通緝，益證被告顯因上開強制性交犯行
    而有畏罪逃避之情。
 4、觀諸被告乙○○到案後之歷次供詞，其欲藉酒醉不醒人事，
    推卸其不知有對甲女為上述強制性交云云，然：
  (1)就本件事發前被告抵達甲女住處時而言，證人乙女於原審證
    稱：「被告後來又來借住時，人還站得穩，且聽得懂我說的
    話，我叫被告睡在1 樓，醒來離去要記得關門」等語（見原
    審卷第66頁），又參以被告亦不否認當晚酒後猶能騎車搭載
    甲女返家之情，可見被告於借宿甲女住處時即當晚11時許，
    精神狀況應尚屬正常。
  (2)就被告在甲女房內時而言，被告於進入甲女房間前，如非仍
    有辨別意識，其如何能自1 樓走上2 甲3 樓之甲女房間，卻
    不走向2 樓之其他房間（甲女住處樓上尚有其他房間一節，
    亦據甲女、乙女於原審證實在卷），又被告於對甲女性侵過
    程，尚有與甲女對話等情，亦據甲女陳明如上，且被告於本
    院亦坦認「其醒來後有向甲女說『我為何在這裡』，甲女說
    「你為什麼要強壓我」，伊回答說『我哪有』，就拿衣服直
    接下去1 樓」等語（見本院更二卷第47甲48頁）。
  (3)就被告於翌日離去甲女住處時而言，證人乙女於原審證稱：
    「因為要做生意，很早要去上班，其於警詢所稱當天早上3
    點多要出門做生意等語，因時間久不確定。其當天早上出門
    時，發現鐵門沒關，沒有看到被告」等語（見原審卷第66甲
    67頁），可知被告最晚於9 月20日凌晨3 時許之前，已經離
    去甲女住處，則本件案發之時間，應在9 月19日晚間11時許
    至翌日凌晨3 時許之間某時。而被告於原審亦供承：「當天
    離開甲女家之時間不記得，當時天還沒亮」、「我要離開時
    ，沒有告訴他家裡的人，因為大家都在睡覺，不想吵醒」、
    「那時酒比較清醒，我就騎機車走了」等語（見原審卷第69
    、72、102 頁），被告既自稱離去時已較為清醒，且其對於
    在甲女房間醒來以及如何離去之經過情形均能陳述歷歷，堪
    認其離去時之精神狀況亦應屬正常。
  (4)據上各節，被告於借宿甲女住處時雖有飲酒，然能推認當時
    精神狀況尚屬正常，而依其對甲女施以上述強暴手法而為強
    制性交時之上開具體情狀，亦難認有何爛醉不知所為之情形
    ，足徵被告對甲女為上述強制性交行為時，雖曾有飲酒但尚
    未達精神耗弱之程度，尤無全然不知其有對甲女為上述強制
    性交犯行之情事。
(三)、本件案發當時甲女住處內，尚有其他男子在家中其他房間（
    此據甲女於原審證實在卷），又甲女於遭性侵當時因有吃安
    眠藥及遭摀住嘴部而無法呼救（如甲女上開陳述），然其於
    被告起身離去時，為何猶未呼救？就此，甲女於原審證稱：
    「（被告逃離你房間時，你為何不大聲喊叫，而將被告扭送
    法辦？）當時我很害怕，不知道該怎麼辦」等語（見原審卷
    第51甲52頁）。又以當時甲女所處情境，其於深夜就寢時，
    突遭男子予以上述強暴手法之性侵，驚恐未定必屬當然，是
    甲女縱未即時呼叫家人，亦無違常之處。此外，證人乙女於
    原審證稱：「（你女兒是在何時告訴你他被性侵？）當天中
    午我還在上班，她哭泣打電話給我，問我是誰開門讓被告進
    來，我說是我，她就說都是你（乙女）害的，但她沒有說是
    什麼事，後來下班回去後，她才告訴我」等語（見原審卷第
    67頁），復參以性侵之被害人未於受害後立即報案者，所在
    多有，或因心理、個性關係，或因畏懼報復，或因親友鼓勵
    挺身而出始提出告訴，不一而足，亦難逕以甲女遲過半天始
    報警而質疑其出告訴之真實性。
(四)、證人甲女於93年9 月20日晚間10時許，在國軍高雄總醫院驗
    傷並採集相關跡證結果，陰部及肛門均無新傷，固有卷附國
    軍高雄總醫院受理疑似性侵害事件驗傷診斷書可稽，又所採
    集跡證經送鑑驗結果，甲女之衣物及陰道、肛門均未發現精
    子細胞，指甲亦未檢出男性Y 染色體DNA 量，雖有卷附內政
    部警政署刑事警察局94年3 月3 日刑醫字第0930199765號鑑
    驗書可按。然：
 1、證人即上開驗傷之毛士鵬醫師於本院上訴審證稱：「新的裂
    傷是可以驗出來，如果處女膜有舊裂傷，他再次性行為時，
    不會發生新的裂傷」，「依我經驗，並不一定每一次性交，
    一定會造成陰道表淺裂傷」，「做愛太激烈，或男性尺寸太
    大與女性陰道不符合，才會造成（陰道表淺裂傷）」等語（
    見本院上訴卷第72、74、76頁），是無從僅以甲女陰部驗傷
    結果「並無新傷」，遽以質疑甲女所述其遭被告強制性交證
    詞之可信度。
 2、甲女於93年9 月21日警詢時即已陳明「我於20日9 時許左右
    有盥洗」、「被告當時有戴保險套」等語（見警卷(二)第2 、
    3 頁），又參以驗傷採證時已距事發經過半天，其間甲女先
    是哭泣，嗣後經由親友探問、建議始驗傷提出告訴，已如前
    述，則甲女可能產生種種心理轉折，例如覺得身體受污而欲
    清洗等，此亦屬正常之舉。則上述「甲女之衣物及陰道、肛
    門均未發現精子細胞，指甲亦未檢出男性Y 染色體DNA 量」
    之鑑驗結果，無從採為對被告有利之認定。
(五)、本院前審向中央健康保險局高屏分局查詢甲女就醫用藥情形
    ，經中央健康保險局高屏分局97年2 月21日健保高醫字0970
    004197號函附關於甲女門診就醫紀錄明細表（含處方箋，見
    本院更一卷第57頁及外放證物），而該附件第5 頁第二欄記
    載「甲女於92年12月23日因肌痛及肌炎就醫，醫師開立藥名
    為使蒂諾斯10公絲膜衣錠及克憂果膜衣錠20公絲的藥物」，
    附件第10頁第3 欄亦記載「甲女於93年9 月20日就醫，醫師
    亦開立使蒂諾斯10公絲膜衣錠及克憂果膜衣錠20公絲的藥物
    」，另觀諸上開門診就醫紀錄明細表處方箋記載，甲女於92
    年12月23日就醫，雖距93年9 月19日、20日案發時間甚久。
    但觀其門診就醫紀錄明細表，甲女因患「重鬱症」而常就醫
    ，醫師亦都開立使蒂諾斯10公絲膜衣錠及克憂果膜衣錠20公
    絲的藥物，此外亦有因焦慮而就醫之情，而類此疾病之處方
    多有助於鎮靜及安眠，是甲女於本件案發前留有此類抗憂鬱
    、鎮靜、安眠之藥劑應屬合理，從而甲女於警詢所陳其有服
    用安眠藥入睡一節，亦可採信。而甲女嗣於當晚遭被告性侵
    時，因安眠藥效減退而驚醒，且因該藥殘餘效力而致使其無
    力抗拒致遭被告強制性交得逞，亦無不符常情之處。
(六)、綜上所述，被告乙○○就甲女指訴之上開強制性交行為，雖
    自始否認，然本院綜核上開事證，本於經驗法則之採認，足
    證本件事證明確，被告所辯上情，顯係卸責之詞，不足採信
    。被告所為上開強制性交犯行，堪以認定。
三、按被告乙○○行為後，刑法第10條第5 項有關性交之定義，
    業於94年2 月2 日修正公布，並自95年7 月1 日施行，惟此
    僅屬修正法律用語，新舊法處罰輕重相同，犯罪構成要件亦
    無寬嚴之別，並無有利或不利於行為人，自無新舊法比較之
    問題，應依一般法律適用原則，適用裁判時法（最高法院97
    年度台上字第37號判決意旨參照）。本件被告所為上情，核
    係犯刑法第221 條第1 項之強制性交罪。又被告於性交過程
    中撫摸甲女之猥褻舉動，應為高度之性交行為所吸收，毋庸
    另論。至於被告以強暴方法壓制甲女而為性交，造成甲女上
    述左肩瘀傷部分，此屬強制性交行為之當然結果，亦吸收於
    強制性交之罪責中，不另論罪。
四、原審對被告乙○○予以論罪科刑，固非無見，惟查：
(一)、本件卷附之國軍高雄總醫院93年9 月20日受理疑似性侵害事
    件驗傷診斷書及內政部警政署刑事警察局94年3 月3 日刑醫
    字第0930199765號鑑驗書，均屬刑事訴訟法第159 條第1 項
    規定之例外情形，而認有證據能力（如上所述），原判決理
    由欄一、卻以刑事訴訟法第159 條之5 規定，作為認定證據
    能力之依據，尚有未合。
(二)、本件甲女陰部驗傷結果「並無新傷」之原因，係屬醫學專業
    領域部分，自應以證人即上開驗傷之醫師證詞為據，原判決
    理由二、(五)，逕以「遭受性侵害之女子，其處女膜是否會留
    下傷痕，可能涉及對方侵入之方式、力道、深淺以及被害人
    之抵抗情形、身體狀況（例如處女膜之韌性）等多種因素，
    非可一概而論」等語，予以推測認定，自有未洽。
五、被告乙○○上訴仍執前詞否認犯行，指摘原判決不當，雖無
    理由，但原判決既有上述可議，自應由本院予以撤銷改判。
    爰審酌被告為逞一己性慾，竟乘借宿之機會，以強暴手法違
    反甲女之意願而強制性交得逞，造成甲女身心受創，被告犯
    後否認犯行之態度，被告係國中肄業之智識程度、之前尚無
    其他性侵前科（見本院更二卷第31頁之臺灣高等法院被告前
    案紀錄表）等一切情狀，量處如主文第2 項所示之刑。末按
    95年7 月1 日起施行之修正後刑法第91條之1 強制治療規定
    ，雖將刑前治療改為刑後治療，但治療期間未予限制，且治
    療處分之日數，復不能折抵有期徒刑、拘役或同法第42條第
    6 項裁判所定之罰金額數，較修正前規定不利於被告。比較
    上開修正前後之新舊法規定結果，應以修正前之舊法規定較
    有利於被告（最高法院96年2 月6 日96年度第3 次刑事庭會
    議決議參照）。本件被告經原審法院函請國軍高雄總醫院鑑
    定被告有無施以治療之必要，鑑定結果認為，雖然被告同理
    心較不足，防衛心較強，但無腦傷、智能不足、精神疾病或
    人格疾患，社會支持系統良好，且無犯罪前科史，案發過程
    並無明顯暴力傷害行為，再犯之可能性低，無接受強制治療
    之必要，有該院95年6 月26日醫慈字第0950002350號函附精
    神鑑定報告書附卷可稽（見原審卷第25甲28頁），本院爰審
    酌上開鑑定意見及被告犯罪情節等，認被告尚無應施以強制
    治療之必要。
據上論結，應依刑事訴訟法第369 條第1 項前段、第364 條、第
299 條第1 項前段，刑法第221 條第1 項，判決如主文。
本案經檢察官許美女到庭執行職務。
中    華    民    國    99    年    7     月    20    日
                  刑事第三庭    審判長法  官  莊崑山
                                      法  官  莊松泉  
                                      法  官  張意聰
以上正本證明與原本無異。
如不服本判決應於收受本判決後10日內向本院提出上訴書狀，其
未敘述上訴理由者，並得於提起上訴後10日內向本院補提理由書
狀（均須按他造當事人之人數附繕本）「切勿逕送上級法院」。
中    華    民    國    99    年    7     月    20    日
                                      書記官  陳金卿

附錄本判決論罪科刑法條：
刑法第221 條第1 項
對於男女以強暴、脅迫、恐嚇、催眠術或其他違反其意願之方法
而為性交者，處3 年以上10年以下有期徒刑。

司法院資訊處製作；財團法人民間司法改革基金會備份。
